臺灣苗栗地方法院民事判決
111年度勞訴字第3號
原      告  蔡秋香  
            王火元  
共      同
訴訟代理人  王玉鳳  
被      告  張肇木  

            謝宏武  

            台灣中油股份有限公司

法定代理人  李順欽  
共      同
訴訟代理人  劉順寬律師
上列當事人間請求侵權行為損害賠償事件，原告提起附帶民事訴
訟，經本院刑事庭移送前來（110年度附民字第147號），本院於
民國111年6月7日言詞辯論終結，判決如下：
    主    文
被告應連帶給付原告王火元新臺幣2,646,077元，及自民國110年
9月8日起至清償日止，按週年利率5％計算之利息。
被告應連帶給付原告蔡秋香新臺幣2,899,474元，及自民國110年
9月8日起至清償日止，按週年利率5％計算之利息。
原告其餘之訴駁回。
    事實及理由
一、原告主張：被告張肇木、謝宏武（下合稱張肇木等二人，分
    稱姓名）受僱於被告台灣中油股份有限公司（下稱中油公司
    ）擔任鑽井技術員。訴外人即被害人王思敏為中油公司鑽井
    技術員實習生，於民國108年9月4日上午8時10分許，在址設
    苗栗縣○○鄉○○○段000○0地號即中油公司鑽探工程處錦青礦場
    錦水區84號探井工程隊距離地面10.7米處的井心工作平台（
    下稱工作平台）進行起鑽實務訓練，張肇木在工作平台操作
    室中透過監控螢幕觀看實習員操作起立根作業，負責當日現
    場工作分配及維護現場人員工作安全，而謝宏武則於工作平
    台操作室中操作鑽機作業；張肇木等二人本應注意井心工作
    人員操作退扣鉗咬合後須先向工作平台操作室人員以眼神或
    點頭示意，並退到安全位置後，操作室人員始得操作鑽機驅
    動轉盤進行退鬆絲扣作業，詎王思敏操作退扣鉗咬合後尚未
    以眼神或點頭方式向操作室人員即張肇木等二人示意，亦尚
    未退到安全位置，謝宏武即貿然轉動轉盤，而張肇木亦疏未
    注意提醒謝宏武上情，致王思敏遭鋼繩及卡鉗夾住身體（下
    稱系爭事故），受有頭胸部外傷併下頷骨、胸椎、胸骨與兩
    側肋骨多處骨折，顱腦損傷、雙側氣血胸合併外傷性休克（
    下稱系爭傷害），而於同日10時24分許死亡。張肇木等二人
    涉犯過失致人於死罪嫌前經臺灣苗栗地方檢察署檢察官起訴
    ，並經本院刑事庭110年度訴字第261號判決有罪。張肇木等
    二人對於系爭事故之發生應負全部之責任，又其受僱於中油
    公司，係於執行職務時發生系爭事故，故張肇木等二人及中
    油公司（下合稱被告）應連帶負侵權行為賠償責任，並應就
    原告因系爭事故所受下列損失負損害賠償責任：㈠扶養費：
    原告王火元及蔡秋香（下合稱原告，分稱姓名）為王思敏之
    父母，因其尚有另一名成年子女，與王思敏一同負擔對父母
    之扶養義務，原告因王思敏死亡受有將來應受其扶養權利之
    損害，就王火元部分為新臺幣（下同）1,369,487元，蔡秋
    香部分為1,625,654元。㈡精神慰撫金：因王思敏驟然逝世，
    致原告遭逢喪女之痛，家庭破裂、精神上受有極大之痛苦，
    王火元甚而因此罹患憂鬱症等，原告受有非財產上損害各為
    130萬元。故被告應連帶賠償原告前開損害，爰依民法第184
    條第1項前段、第185條、第188條第1項前段、第192條、第1
    94條規定提起本訴等語。並聲明：被告應連帶給付王火元2,
    669,487元、蔡秋香2,925,654元，及均自起訴狀繕本送達翌
    日起至清償日止，按週年利率5％計算之利息。
二、被告則以：就扶養費部分請依法計算，慰撫金部分請審酌原
    告所請求之金額是否適當等語，資為抗辯。並聲明：原告之
    訴駁回。
三、下列不爭執事項，兩造同意屬實，法院得逕採為判決基礎：
　㈠張肇木等二人受雇於中油公司擔任鑽井技術員。王思敏為中
    油公司鑽井技術員實習生，於108年9月4日上午8時10分許，
    在工作平台進行起鑽實務訓練，張肇木為礦場坑外安全督察
    員（俗稱班長），在工作平台操作室中透過監控螢幕觀看四
    棚實習員操作起立根作業，負責當日現場工作分配及維護現
    場人員工作安全，而謝宏武則於工作平台操作室中操作鑽機
    作業；張肇木等二人本應注意井心工作人員推送上扣鉗於立
    根大接頭之母接頭上（避開表面硬化帶），另一名則推送退
    扣鉗於公接頭上，井心工作人員操作退扣鉗咬合後須先向工
    作平台操作室人員以眼神或點頭示意，並退到安全位置後，
    工作平台操作室人員始得操作鑽機驅動轉盤進行退鬆絲扣作
    業，詎王思敏操作退扣鉗咬合後尚未以眼神或點頭方式向工
    作平台操作室人員即張肇木等二人示意，亦尚未退到安全位
    置，謝宏武即貿然轉動轉盤，而張肇木亦疏未注意提醒謝宏
    武上情，致王思敏遭鋼繩及卡鉗夾住身體，受有系爭傷害，
    而於同日10時24分許死亡。張肇木等二人涉犯過失致人於死
    罪嫌前經臺灣苗栗地方檢察署檢察官起訴，並經本院刑事庭
    110年度訴字第261號判決有罪。
　㈡王火元（51年12月出生）、蔡秋香（52年10月出生）為王思
    敏之父親、母親，於王思敏死亡時分別為56歲、55歲，原告
    於65歲後之餘命各為17.52年、22.24年。兩造同意原告有扶
    養費之損失，且不爭執以行政院主計處108年新竹市地區平
    均每人月消費支出26,703元為基礎計算扶養費。原告二人育
    有子女共2人（含王思敏）。
　㈢王火元高職畢業、目前因身體狀況欠佳無法工作，蔡秋香高
    職畢業，目前因照顧王火元故未工作，在本事件發生前原告
    工作均為務農；張肇木等二人學歷、工作如本院刑事庭110
    年度訴字第261號判決第2頁所示。
四、得心證之理由：
　㈠按因故意或過失，不法侵害他人之權利者，負損害賠償責任
    ；數人共同不法侵害他人之權利者，連帶負損害賠償責任；
    受僱人因執行職務，不法侵害他人之權利者，由僱用人與行
    為人連帶負損害賠償責任，民法第184條第1項前段、第185
    條第1項前段、第188條第1項前段分別定有明文。原告主張
    謝宏武在工作平台操作室中操作鑽機作業時，未待王思敏點
    頭或眼神示意和退至安全位置，即貿然轉動轉盤，張肇木亦
    疏未注意並提醒謝宏武，致發生系爭事故，並造成王思敏受
    有系爭傷害，而於急救後仍不治死亡等情，業據兩造所不爭
    執（見不爭執事項⒈），故原告因王思敏死亡所受損害，係
    張肇木等二人之過失行為所致，兩者間具有相當因果關係，
    堪予認定，而張肇木等二人係受僱於中油公司擔任鑽井技術
    員，且系爭事故發生於執行職務時，故原告依前開侵權行為
    之規定請求被告連帶賠償損害，於法有據。
　㈡本件原告因系爭事故得向被告請求之損害賠償如下：
　⒈扶養費：
　⑴按被害人對於第三人負有法定扶養義務者，加害人對於該第
    三人亦應負損害賠償責任，民法第192條第2項定有明文。次
    按直系血親相互間，互負扶養之義務；直系血親尊親屬為第
    二順位之扶養義務人，且負扶養義務人有數人而其親等同一
    時，應各依其經濟能力，分擔義務；夫妻互負扶養之義務，
    其負扶養義務之順序與直系血親卑親屬同，其受扶養權利之
    順序與直系血親尊親屬同；受扶養權利者，以不能維持生活
    而無謀生能力者為限。前項無謀生能力之限制，於直系血親
    尊親屬，不適用之，民法第1114條第1款、第1115 條第1項
    第2款、第3項、第1116條之1、第1117條分別定有明文。
　⑵又王火元、蔡秋香分別為王思敏之父親、母親，依勞工強制
    退休年齡為年滿65歲，故原告自年滿65歲之日起均有請求其
    法定扶養義務人即王思敏扶養之權利，而本件兩造就原告各
    受有扶養費之損失，王火元、蔡秋香於65歲之後之餘命各為
    17.52年及22.24年，並以每月消費支出26,703元為基礎計算
    扶養費損失等情均不爭執（見不爭執事項⒉），又原告除王
    思敏外，各尚有配偶及一名子女應負扶養義務，則王思敏對
    原告各應負3分之1扶養責任，依霍夫曼式扣除中間利息（首
    期給付不扣除中間利息），王火元得請求被告賠償之扶養費
    用金額為1,346,077元【計算方式為：(26,703×151.0000000
    0+(26,703×0.24)×(151.00000000-000.00000000))÷3=1,346
    ,077.0000000000。其中151.00000000為月別單利(5/12)%第
    210月霍夫曼累計係數，151.00000000為月別單利(5/12)%第
    211月霍夫曼累計係數，0.24為未滿一月部分折算月數之比
    例(17.52×12=210.24[去整數得0.24])。採四捨五入，元以
    下進位】，另蔡秋香得請求被告賠償之扶養費用金額為1,59
    9,474元【計算方式為：(26,703×179.00000000+(26,703×0.
    88)×(179.00000000-000.00000000))÷3=1,599,473.0000000
    00。其中179.00000000為月別單利(5/12)%第266月霍夫曼累
    計係數，179.00000000為月別單利(5/12)%第267月霍夫曼累
    計係數，0.88為未滿一月部分折算月數之比例(22.24×12=26
    6.88[去整數得0.88])。採四捨五入，元以下進位】。
　⑶故原告分別於上開所述金額範圍內之扶養費請求，自屬有據
    ；逾此範圍之請求，則非可採。
　⒉精神慰撫金：
　　按不法侵害他人致死者，被害人之父、母、子、女及配偶，
    雖非財產上之損害，亦得請求賠償相當之金額，民法第194
    條第1項定有明文。又按非財產上損害之慰撫金數額，究竟
    若干為適當，應斟酌兩造身分、地位、經濟狀況、加害程度
    及其他各種情形，俾為審判之依據（最高法院86年度台上字
    第511號判決意旨可供參照）。經查，王思敏於前開時、地
    因系爭事故受有傷害而亡故，業如前述，而原告為王思敏之
    父母，有卷附戶籍資料在卷可憑（見附民卷第15頁），其等
    與王思敏為至親，王思敏意外身故，原告無法與之共享天倫
    、哀痛逾恆，當受有精神上之痛苦，故原告自得前開規定請
    求被告賠償非財產上損害。本院斟酌兩造前開經濟狀況、身
    分、地位、教育狀況（見不爭執事項⒊及本院調取之兩造稅
    務電子閘門財產所得調件明細表），及考量原告間與王思敏
    生前依存關係緊密程度，所致原告遭逢至親死亡所受精神上
    痛苦程度等一切情狀（見本院卷第17至27頁），認原告請求
    非財產上損害賠償，王火元及蔡秋香各以1,300,000元為適
    當。
　㈢末按給付無確定期限者，債務人於債權人得請求給付時，經
    其催告而未為給付，自受催告時起，負遲延責任。其經債權
    人起訴而送達訴狀，或依督促程序送達支付命令，或為其他
    相類之行為者，與催告有同一之效力；遲延之債務，以支付
    金錢為標的者，債權人得請求依法定利率計算之遲延利息；
    應付利息之債務，其利率未經約定，亦無法律可據者，週年
    利率為5％，民法第229條第2項、第233條第1項前段、第203
    條分別規定甚明。查本件原告對於被告之侵權行為損害賠償
    請求權，係屬給付無確定期限之金錢債權，而本件刑事附帶
    民事起訴狀繕本已於110年9月7日合法送達被告，有送達證
    書存卷足憑(見附民卷第33至37頁)，揆諸前開規定，原告得
    各請求自起訴狀繕本送達翌日即110年9月8日起至清償日止
    ，按週年利率5％計算之利息。
五、綜上所述，原告依侵權行為法律關係，請求被告連帶給付王
    火元2,646,077元（計算式：1,346,077元＋1,300,000元＝2,6
    46,077元）、蔡秋香2,899,474元（計算式：1,599,474元＋1
    ,300,000元＝2,899,474元）及各均自110年9月8日起至清償
    日止，按週年利率5％計算之利息，為有理由，應予准許，逾
    此範圍之請求，則均無理由，應予駁回。　　
六、本件事證已臻明確，兩造其餘攻擊防禦方法及所提證據，經
    審酌後，核與判決結果無影響，爰不逐一論列。
七、訴訟費用負擔之依據：本件係刑事附帶民事訴訟，經刑事庭
    裁定移送民事庭審理事件，依刑事訴訟法第504 條第2 項規
    定，免納裁判費，亦無其他訴訟費用支出，故無諭知訴訟費
    用負擔及確定訴訟費用額之必要。
中　　華　　民　　國　　111 　年　　6 　　月　　28  　日
                  民事第一庭  法  官    黃思惠 
以上正本係照原本作成。　　　　　　　　　
如對本判決上訴，須於判決送達後20日內向本院提出上訴狀（須
附繕本）。如委任律師提起上訴者，應一併繳納上訴審裁判費。
中　　華　　民　　國　　111 　年　　6 　　月　　28　　日
                              書記官    林翰章